【裁判字號】    95,勞訴,91
【裁判日期】    951003
【裁判案由】    給付薪資
【裁判全文】
臺灣臺中地方法院民事判決  95年度勞訴字第91號
原      告  乙○○
訴訟代理人  甲○○
被      告  國防部軍備局生產製造中心第402廠
法定代理人  丙○○
訴訟代理人  王庭鴻律師
上列當事人間請求給付薪資事件，本院於民國95年9月19日言詞
辯論終結，判決如下：
    主  文
原告之訴及假執行之聲請均駁回。
訴訟費用由原告負擔。
    事實及理由
一、原告主張：其自民國62年7月起，任職於國防部軍備局生產
    製造中心（改制前為國防部聯合後勤司令部生產署）第302
    廠主計室。職等為評價雇用八等功三，每月薪資新台幣（下
    同）28,145元。國防部因於92年10月27日為將302廠委託民
    間經營，依「國防部聯合後勤司令部生產署辦理第302廠基
    金評價雇用人員疏處安置作業規定」優先安置302廠符合資
    格之員工。原告登記被告所開之職缺：雇十等測量器材員。
    由302廠初審、被告複審合格。由「國防部聯合後勤司令部
    生產署辦理第三○二廠基金制評價雇用人員疏處安置計畫作
    業程序」壹、二、對資格不符者，應敘明理由函知當事人不
    予辦理。三、(二)兩志願皆未獲錄取安置者，即以函文通知個
    人。系爭作業程序之僱傭契約之必要點載明清楚，被告第40
    2廠系爭作業程序應屬要約之引誘，原告參加資審應屬要約
    ，被告資審合格錄取係屬承諾，第302廠實際委託經營日為
    92年10月27日，依民法第101條第1項之規定，此時條件成就
    ，兩造間正式成立僱傭關係。原告於62年7月起係與聯勤302
    廠簽訂勞動契約，並非與國防部聯合後勤司令部生產署簽訂
    僱傭契約。原告與國防部軍備局生產製造中心確認僱傭關係
    存在之訴，與本件無涉。原告並未向國防部聯勤司令部生產
    署申請調回302廠，被告、302廠之間調動作業互相矛盾，欺
    騙原告。原告與國防部聯合後勤司令部生產署間並無簽訂僱
    傭契約，即無終止僱傭契約之問題。原告所簽具之返廠意願
    表，因其當事人不同，且意思表示不合致，不生終止勞動契
    約之效力。本件原告被調動時，302廠欺騙原告係雇十等缺
    額任用，被告則主張調動缺額尚未生效，原告仍以原職等被
    任用，依勞動基準法施行細則第7條、民法第148條及第71條
    之規定，違背誠信原則，原告拒絕接受該調動，被告與302
    廠共同欺騙原告，92年7月1日調動後之勞動契約無效。在
    302廠委託民營之前，原告之僱傭關係存在於302廠之間，是
    在302廠委託民營之後，兩造間僱傭關係之停止條件成就。
    又依同法第487條規定，僱用人受領勞務遲延者，受僱人無
    補服勞務之義務，仍得請求報酬，因此請求被告給付92年10
    月27日至95年6月26日止之薪資。並聲明：(一)被告應給付原
    告900,640元，及自起訴狀繕本送達翌日起至清償日止，按
    年息5%計算之利息；(二)願供擔保，請准為宣告假執行。
二、被告抗辯：原告係與國防部聯合後勤司令部生產署於62年7
    月起即成立僱傭契約，分發至302廠，又被告同為其管轄單
    位之一，是原告日後改調至被告處任職，僅係工作場所之變
    更，並未改變僱傭契約之當事人，因此本案中原告向被告請
    求給付薪資之當事人顯有錯誤。又國防部軍備生產製造中心
    日前業已合法向原告終止僱傭契約，經台灣高雄地方法院以
    92年度重勞訴字第11號民事判決駁回原告之訴。縱不認被告
    上述主張，而係與被告成立僱傭契約，惟原告於92年7月15
    日向國防部聯合後勤司令部生產署表達調返第302廠之意願
    ，經被告同意後，才經國防部聯合後勤司令部於92年7月23
    日以陞續字第0920003242號令，同意原告依其意願調返第
    302廠，並生效日溯自92年7月16日，因此原告與被告間之僱
    傭契約顯已合法終止，兩造間之僱傭契約顯已不存在，原告
    自不得向被告請求給付薪資。並聲明：(一)原告之訴駁回；(二)
    如受不利判決，願供擔保，請准宣告免假執行。
三、兩造不爭執之事實：
(一)原告自62年7月起，任職於國防部軍備局生產製造中心（改
    制前為國防部聯合後勤司令部生產署）第302廠主計室。職
    等為評價雇用八等功三，每月薪資28,145元。
(二)國防部因於92年10月27日為將302廠委託民間經營，依「國
    防部聯合後勤司令部生產署辦理第302廠基金評價雇用人員
    疏處安置作業規定」優先安置302廠符合資格之員工。
(三)原告登記被告所開之職缺：雇十等測量器材員。由302廠初
    審、被告複審合格。
(四)就原告95年7月19日民事起訴狀所附，原證一「原告薪資數
    額資料影本」、原證二「國防部聯合後勤司令部生產署辦理
    第三○二廠基金制評價雇用人員疏處安置計畫作業程序」、
    原證三「國防部聯合後勤司令部生產署辦理第三○二廠評價
    雇用人員疏處個人登記表」之真正均不爭執。
四、得心證之理由：
    兩造厥有爭執者，為兩造間是否有僱傭關係存在？查：
(一)按確定判決之既判力，固以訴訟標的經表現於主文判斷之事
    項為限，判決理由並無既判力。但法院於判決理由中，就訴
    訟標的以外當事人主張之重要爭點，本於當事人辯論之結果
    ，已為判斷時，除有顯然違背法令之情形，或當事人已提出
    新訴訟資料，足以推翻原判斷之情形外，應解為在同一當事
    人就該重要爭點所提起之訴訟中，法院及當事人就該已經法
    院判斷之重要爭點，皆不得任作相反之判斷或主張，始符民
    事訴訟上之誠信原則，最高法院著有92年度台上字第2460號
    判決意旨足資參照。經查原告就其於92年10月27日起之僱傭
    關係及其薪資之給付，業以被告之上級機關即國防部軍備局
    生產製造中心為被告，向臺灣高雄地方法院提起確認僱傭關
    係存在並請求給付薪資等訴訟，經臺灣高雄地方法院於93年
    8 月20日以92年度重勞訴字第11號判決原告敗訴，原告不服
    ，提起上訴，經臺灣高等法院高雄分院於95年2月8日以93年
    度重勞上字第5號判決上訴駁回，原告不服，再提起上訴，
    再經最高法院於95年4月27日以95年度台上字第847號裁定駁
    回上訴確定，有臺灣高雄地方法院92年度重勞訴字第11號、
    臺灣高等法院高雄分院93年度重勞上字第5號、最高法院95
    年度台上字第847號卷證可稽。雖被告有其獨立之組織、預
    算及官防，與其上級機關即國防部軍備局生產製造中心尚非
    屬同一之當事人，惟原告就其與被告上級機關即國防部軍備
    局生產製造中心間於上開事件就與本件相同之訴訟標的及相
    同之爭點，上開事件之判決本於當事人辯論之結果，已為判
    斷，並無顯然違背法令之情形，原告亦未提出新訴訟資料，
    足以推翻原判斷之情形，其於本件復就相同之訴訟標的及相
    同之爭點，對被告提起訴訟，並為與上開事件相反之主張，
    依上說明，原告提起本件訴訟，已足認違反民事訴訟上之誠
    信原則，已無理由。
(二)次查：原告既主張：本件原告被調動時，302廠欺騙原告係
    雇十等缺額任用，被告則主張調動缺額尚未生效，原告仍以
    原職等被任用，依勞動基準法施行細則第7條、民法第148條
    及第71條之規定，違背誠信原則，原告拒絕接受該調動，被
    告與302廠共同欺騙原告，92年7月1日調動後之勞動契約無
    效云云，復又主張：國防部因於92年10月27日為將302廠委
    託民間經營，依「國防部聯合後勤司令部生產署辦理第302
    廠基金評價雇用人員疏處安置作業規定」優先安置302廠符
    合資格之員工。原告登記被告所開之職缺：雇十等測量器材
    員。由302廠初審、被告複審合格，兩造間成立僱傭契約云
    云。惟查原告乃因上開疏處安置作業於92年7月1日生效，始
    於92 年7月7日至被告處報到，有被告提出之簽呈在卷可稽
    。92年10月27日302廠委託民間經營僅為上開疏處安置作業
    之緣由，並非上開疏處安置作業即以92年10月27日302廠委
    託民間經營為其停止條件。是原告既主張92年7月1日調動後
    之勞動契約無效，復又主張依該疏處之安置作業兩造間有僱
    傭關係存在云云，其相互間之主張似亦有矛盾。再原告既因
    上開之疏處安置作業，乃於92年7月1日即已生效，並於92年
    7月7日即至被告處報到，原告猶主張：第302廠實際委託經
    營日為92年10月27日，依民法第101條第1項之規定，此時條
    件成就，兩造間正式成立僱傭關係云云，亦無所據，亦先敘
    明。
(三)又查雖原告主張：其自62年7月起，任職於國防部軍備局生
    產製造中心（改制前為國防部聯合後勤司令部生產署）第
    302廠主計室。職等為評價雇用八等功三，每月薪資28145元
    。國防部於92年10月27日將302廠委託民間經營。並依「國
    防部聯合後勤司令部生產署辦理第302廠基金評價雇用人員
    疏處安置作業規定」優先安置302廠符合資格之員工。原告
    登記被告所開之職缺：雇十等測量器材員。由302廠初審、
    被告複審合格之事實，業據原告提出薪資名冊、國防部聯合
    後勤司令部生產署辦理第302廠基金評價雇用人員疏處安置
    計畫作業程序、個人登記表、聯勤第三０二廠評價聘僱人員
    契約及無定（長）期契約評價聘僱人員志願書為證，復為兩
    造所不爭執，固堪認為真實。惟查被告抗辯：原告於92年7
    月15日向國防部聯合後勤司令部生產署表達調返第302廠之
    意願，經被告同意後，才經國防部聯合後勤司令部於92年7
    月23日以陞續字第0920003242號令，同意原告依其意願調返
    第302廠，並生效日溯自92年7月16日之事實，亦據被告提出
    簽呈、電話傳真機紀錄、國防部聯合後勤司令部生產署呈稿
    、國防部聯合後勤司令部生產署辦理第302廠疏處安置員工
    返廠意願表及國防部聯合後勤司令部令為證，亦堪認為真實
    。雖原告就其所簽具之返廠意願表，復主張：因其當事人不
    同，且意思表示不合致，不生終止勞動契約之效力云云。惟
    按當事人互相表示意思一致者，無論其為明示或默示，契約
    即為成立，民法153條第1項定有明文。原告既於92年7月15
    日向國防部聯合後勤司令部生產署表達調返第302廠之意願
    ，經被告同意後，才經國防部聯合後勤司令部於92年7月23
    日以陞續字第0920003242號令，同意原告依其意願調返第
    302廠，並生效日溯自92年7月16日，依上開民法第153條第1
    項之規定，兩造間就終止兩造間僱傭契約之意思表示既因互
    相表示意思一致而言成立，自生終止兩造間僱傭契約之效力
    。而查原告並於同年月21日切結同意轉調至被告上級機關即
    國防部軍備局生產製造中心所屬之高雄服裝社高雄門市部工
    作，未曾再返被告處工作，並直至被告上級機關即國防部軍
    備局生產製造中心因將所屬之302廠委託訴外人向邦企業股
    份有限公司經營，乃於92年10月27日依勞動基準法第11 條
    第2款「業務緊縮」之規定，終止與原告間之勞動契約，並
    將原告資遣之事實，亦有原告提出之切結書在卷可稽，並有
    上開臺灣高雄地方法院92年度重勞訴字第11號、臺灣高等法
    院高雄分院93年度重勞上字第5號、最高法院95年度台上字
    第847號卷證可稽。依此原告嗣後之工作型態及地點，均與
    被告無涉，亦徵兩造間之僱傭契約早經兩造合意終止。原告
    上開主張，亦屬無據，並無理由。兩造間之僱傭契約既已終
    止，即已無僱傭關係之存在，則原告仍依據僱傭關係，訴請
    被告給付92年10月27日至95年6月26日止之薪資900,640元，
    及自起訴狀繕本送達翌日起至清償日止，按年息5%計算之利
    息，洵屬無據，應予駁回。原告之訴既經駁回，其假執行之
    聲請，亦失所附麗，應併駁回。
五、兩造其餘之陳述、攻擊防禦方法及舉證，均對本判決之結果
    不生影響，爰不一一論述，亦附敘明。
六、訴訟費用負擔之依據：民事訴訟法第78條。
中    華    民    國    95    年    10    月    3     日
                  民事第二庭    法  官  陳秋月
正本係照原本作成。
如對本判決上訴，須於判決送達後20日內向本院提出上訴狀。
中    華    民    國    95    年    10    月    3     日
                                書記官


司法院資訊處製作；財團法人民間司法改革基金會備份。
